臺灣高等法院刑事判決　　　　　　　100年度交上易字第238號
上　訴　人　臺灣板橋地方法院檢察署檢察官
被　　　告　林金良
上列上訴人因被告過失傷害案件，不服臺灣板橋地方法院100年
度交易字第527號中華民國100年6月30日第一審判決（起訴案號
：臺灣板橋地方法院檢察署100年度偵字第10976號），提起上訴
，本院判決如下：
    主    文
上訴駁回。
林金良緩刑參年。
    犯罪事實
一、林金良以駕駛計程車為業，係從事駕駛業務之人，其於民國
    (下同）100年2月9日上午9時許，駕駛車牌號碼959─YD號營
    業小客車，沿新北市○○區○○路1段往八里方向行駛，於
    同日上午9時10分許行經成泰路1段235之2號前時，本應注意
    在劃有雙黃線之雙向車道上，均應在遵行車道內行駛，不得
    駛入來車車道，以避免危險之發生，而依當時情形，又無不
    能注意之情事，竟疏未注意而貿然迴轉，並因迴轉角度不足
    而逕自倒車，致其車尾不慎與原同向後方由曾鳳如所騎乘之
    車牌號碼BNW─829號重機車車頭發生碰撞，導致曾鳳如人車
    重心不穩而擦撞路旁楊萬吉（未據告訴）所有、停放該處之
    車牌號碼4578─QV號自用小客車，進而受有左腳脛骨閉鎖性
    骨折、左腳外足踝閉鎖性骨折、左腳骨開放性骨折及左腳足
    背及腳跟開放性傷口等傷害。嗣員警獲報前往處理，而悉上
    情。
二、案經曾鳳如訴由新北市政府警察局蘆洲分局移送偵辦。
    理   由
甲、證據能力部分：
一、按被告以外之人於偵查中向檢察官所為之陳述，除顯有不可
    信之情況者外，得為證據，刑事訴訟法第一百五十九條之一
    第二項定有明文。偵查中對被告以外之人（包括證人、鑑定
    人、告訴人、被害人及共同被告等）所為之偵查筆錄，或被
    告以外之人向檢察官所提之書面陳述，性質上均屬傳聞證據
    。惟現階段刑事訴訟法規定檢察官代表國家偵查犯罪、實施
    公訴，依法其有訊問被告、證人及鑑定人之權，證人、鑑定
    人且須具結，而實務運作時，檢察官偵查中向被告以外之人
    所取得之陳述，原則上均能遵守法律規定，不致違法取供，
    其可信度極高，職是，被告以外之人前於偵查中已具結而為
    證述，除反對該項供述得具有證據能力之一方，已釋明「顯
    有不可信之情況」之理由外，不宜以該證人未能於審判中接
    受他造之反對詰問，即遽指該證人於偵查中之陳述不具證據
    能力。查本案告訴人曾鳳如於偵查中經具結後所為之陳述，
    雖屬傳聞證據，然渠等於偵查中所為證言，既均經具結，而
    被告仍未能釋明上開陳述有何「顯不可信之情況」，且於客
    觀之外部情狀上，難認有何顯不可信之情狀，依刑事訴訟法
    第一百五十九條之一第二項規定，得為證據。
二、按被告以外之人於審判外之陳述，雖不符合前四條（即刑事
    訴訟法第一百五十九條之一至一百五十九條之四）之規定，
    而經當事人於審判程序同意作為證據，法院審酌該言詞陳述
    或書面陳述作成之情況，認為適當者，亦得為證據。當事人
    、代理人或辯護人於法院調查證據時，知有第一百五十九條
    第一項之情形，而未於言詞辯論終結前聲明異議者，視為有
    前項之同意，刑事訴訟法第一百五十九條之五定有明文。經
    查本件公訴人、被告於本件言詞辯論終結前均未就被告以外
    之人於審判外之陳述聲明異議，本院審酌該言詞或書面之陳
    述作成之情況，認為適當得為證據，先此敘明。
乙、實體方面：
一、上揭犯罪事實，業據上訴人即被告林金良（以下均稱被告）
    於警詢及偵審中坦承不諱，核與告訴人即證人曾鳳如於偵查
    中及原審審理時證述之情節相符，復有新北市政府警察局蘆
    洲分局交通分隊道路交通事故現場圖、調查報告表(一)(二)、
    當事人酒精濃度測定紀錄表、車輛詳細資料報表（林金良、
    林萬吉）、車號查詢汽車車籍（林金良）、車號查詢重型機
    車車籍（曾鳳如）、證號查詢重型機車駕駛人（林金良）、
    證號查詢機車駕駛人（曾鳳如）、現場照片14張、現場監視
    器錄影書面翻拍照片4張；又被害人曾鳳如確因本件交通事
    故而受有左腳脛骨閉鎖性骨折、左腳外足踝閉鎖性骨折、左
    腳骨開放性骨折、左腳足背及腳跟開放性傷口等傷害，有馬
    偕紀念醫院淡水分院乙種診斷證明書在卷可稽。再按汽車倒
    車時，應顯示倒車燈光或手勢後，謹慎緩慢後倒，並應注意
    其他車輛及行人，道路交通安全規則第110條第2款定有明文
    。被告既考領有駕駛執照，對於上揭規定自應知悉及遵守；
    而肇事地點為柏油路面、乾燥、無缺陷、無障礙物，且當時
    天候晴，日間自然光線，視距良好等情，有道路交通事故調
    查報告表(一)可憑（見偵卷第17頁），又依被告之智識、能力
    無不能注意之情事，竟於倒車時疏未注意後方車輛，因而肇
    致本案車禍事故，其駕駛行為顯有過失至為灼然，且其過失
    行為與被害人曾鳳如之傷害間，顯具有相當因果關係甚明，
    被告犯行，堪予認定。
二、按刑法上所謂業務，係指個人基於其社會地位繼續反覆所執
    行之事務，汽車駕駛人之駕駛工作，乃隨時可致他人身體生
    命於危險之行為，並係具有將該行為繼續，反覆行使之地位
    之人。因此應有經常注意俾免他人於危險之特別注意義務，
    故其駕駛車輛本屬其社會活動之一，在社會上有其特殊之屬
    性（地位），其本於此項屬性（地位）而駕車，自屬基於社
    會生活上之地位而反覆執行事務，因之，在此地位之駕車，
    不問其目的為何，均應認其係業務之範圍（最高法院75年度
    台上字第1685號判例意旨參照），亦不因其駕駛時為上班或
    下班時間而有差別（最高法院92年度台上字第4251號判決意
    旨參照），也不問其駕車時間、目的及車輛種類（大、小、
    客、貨車）而有異（最高法院96年度台上字第1313號判決意
    旨參照）。查被告為計程車司機，平日以駕駛營業小客車載
    送乘客為業，係從事駕車業務之人，業據被告自白在卷，核
    其所為，係犯刑法第284第2項之從事業務之人，因業務上之
    過失傷害罪。再按刑法第62條於94年2月2日經修正為：「對
    於未發覺之罪自首而受裁判者，得減輕其刑，但有特別規定
    者，依其規定」，衡諸該條修正理由為「按自首之動機不一
    而足，有出於內心悔悟者，有由於情勢所迫者，亦有基於預
    期邀獲必減之寬典者，對於自首規定如依修正前之規定為必
    減其刑，不僅難獲致公平，且有使犯罪行為人恃以犯罪之虞
    。在過失犯罪，行為人為獲減刑判決，急於自首而坐令損害
    擴展之情形，亦偶有所見，必減主義，在實務上難以因應各
    種不同動機之自首案例，我國暫行新刑律第51條、舊法第38
    條第1項、日本現行刑法第42條均採得減主義，既可委由裁
    判者視具體情況決定減輕刑度與否，運用上較富彈性，真誠
    悔悟者可得減刑自新之機會，而狡黠陰暴之徒，亦無所遁飾
    ，可符公平之旨，宜予採用」，則本案被告於肇事後在偵查
    機關尚未發覺其肇事前，報案表明自己係肇事當事人，有新
    北市政府警察局蘆洲分局道路交通事故肇事人自首情形紀錄
    表在卷可憑（見偵查卷第19頁），本院審酌被告上開作為，
    除得使受傷人員迅速送醫並使肇事責任儘早確定而恢復交通
    之順暢，應認被告係基於真誠悔悟而為，並無急於自首坐令
    損害擴展之情形，是認其自首之情形，宜減其刑。
三、原審法院以被告之罪證明確，依刑法第284條第2項、第62條
    前段，刑法施行法第1條之1第1項之規定，並審酌被告無前
    科，有臺灣高等法院被告前案紀錄表1份在卷可參，素行尚
    可，且犯後坦承犯行，尚有悔意，然倒車時疏未注意後方車
    輛，導致告訴人曾鳳如受有上述傷害，過失情節非輕，兼衡
    告訴人受傷情形等一切情狀，量處被告拘役50日，併諭知以
    新台幣1000元折算1日之易科罰金折算標準，且說明被告倒
    車時係與告訴人重機車左側車身及其左腳發生撞擊，業據告
    訴人陳述明確，並有道路交通事故調查報告表(二)1份、照片2
    張在卷可憑（見偵卷第18、33頁、原審卷第22頁），是檢察
    官認被告車輛係與告訴人機車車頭撞擊，容有誤會，認事用
    法均無違誤，量刑亦甚妥適，檢察官上訴意旨認本案量刑過
    輕，無非以被告尚未與告訴人達成和解等語為據，惟查原審
    已審酌刑法第57條各款所列之事項，詳予說明量刑之理由，
    且本案被告已於本案第2審言詞辯論終結前與被害人達成和
    解，有上開調解書在卷可憑（見本院卷第28頁），是認原審
    量刑並無過輕情事，檢察官關於量刑部分之指摘為無理由，
    應予以駁回。
四、末查本案被告未曾故意犯罪而受有期徒刑以上刑之宣告，有
    本院被告前案紀錄表1份在卷可憑（見本院卷第19頁），被
    告因一時疏失，而罹法典，於本案審理前業經與被害人達成
    和解，業經告訴人具狀陳明並提出調解筆錄在卷可憑（見本
    院25至28頁），本院認被告經此刑之宣告後當知警惕而無再
    犯之虞，認上開宣告之刑以暫不執行為適當，爰併諭知緩刑
    3年，以啟目新。
五、據上論斷，依刑事訴訟法第368條，刑法第74條第1項第1款
    ，判決如主文。
本案經檢察官賴正聲到庭執行職務。
中    華    民    國  100    年    10   月    19    日
                  刑事第三庭 審判長法  官  陳博志
                                   法  官  王屏夏
                                   法  官  陳如玲
以上正本證明與原本無異。
不得上訴。
                                   書記官  黃郁珊
中    華    民    國  100    年    10   月    19    日
附錄：本案論罪科刑法條全文
中華民國刑法第284 條第2 項
從事業務之人，因業務上之過失傷害人者，處1 年以下有期徒刑
、拘役或1 千元以下罰金，致重傷者，處3 年以下有期徒刑、拘
役或2 千元以下罰金。